臺灣臺南地方法院家事裁定　　　　　 　95年度財管字第120號
聲　請　人　乙○○
送達代收人　甲○○
前聲請人聲請選任被繼承人沈鬧信之遺產管理人事件，本院裁定
如下：
    主      文
選任財政部國有財產局台灣南區辦事處台南分處為被繼承人沈鬧
信之遺產管理人。
程序費用新台幣壹仟元由被繼承人沈鬧信之遺產負擔。
    理      由
一、按繼承開始時，繼承人之有無不明者，由親屬會議於一個月
    內選定遺產管理人，並將繼承開始及選定遺產管理人之事由
    ，向法院報明；無親屬會議或親屬會議未於前條所定期限內
    選定遺產管理人者，利害關係人或檢察官，得聲請法院選任
    遺產管理人，並由法院依前項規定為公示催告；公示催告期
    限屆滿，無繼承人承認繼承時，其遺產於清償債權，並交付
    遺贈物後，如有剩餘，歸屬國庫；非公用國有財產以財政部
    國有財產局為管理機關， 民法第1177條、第1178條第2項、
    第1185條、國有財產法第12條分別定有明文
二、本件聲請意旨略以：聲請人乙○○ （男，民國24年0月23日
    生，身分證統一編號：Ｚ000000000號）與被繼承人沈鬧信（
    男，日據時期明治18年即民國前27年1月2日生，日據時期昭
    和4年即民國18年12月26日死亡， 生前最後處所：台南廳茅
    港尾西堡下營庄二百二十七番地）共有坐落台南縣下營鄉○
    ○段959地號之土地，現聲請人欲請求分割共有物， 惟共有
    人即被繼承人沈鬧信 業於日據時期昭和4年即民國18年12月
    26日死亡，依日據時間適用當時之台灣習慣，被繼承人沈鬧
    信之遺產屬私產繼承，而其第一順位繼承人沈氏金緞已於日
    據時期大正9年即民國9年6月18日死亡， 是被繼承人沈鬧信
    之第二順位繼承人即其配偶沈吳益即沈吳氏益（女，明治25
    年即民國前20年5月1日生，民國52年8月17日死亡） 繼承，
    沈吳益於52年8月17日死亡， 惟沈吳益之配偶、直系血親卑
    親屬、父母均於52年8月17日前已死亡， 而沈吳益之兄弟姐
    妹不明，故無法得知沈吳益之繼承人，致無法向本院請求分
    割共有物，爰依法聲請選任財政部國有財產局台灣南區辦事
    處台南分處為被繼承人沈鬧信之遺產管理人等語。
三、聲請人主張之上開事實， 業據提出土地登記第二類謄本1份
    、戶籍謄本影本11份、繼承系統表1份為證， 經本院審核上
    開書證，聲請人主張堪信為真實；復查被繼承人沈鬧信應已
    無任何繼承人，又無法準用民法第1177條規定選定遺產管理
    人，而聲請人與被繼承人沈鬧信共有坐落台南縣下營鄉○○
    段959地號之土地， 故聲請人以利害關係人聲請選任被繼承
    人之遺產管理人，核與上開規定並無不合，應予准許。
四、查被繼承人沈鬧信之繼承人有無不明，且未法準用民法第11
    77條之規定選定遺產管理人，則被繼承人沈鬧信之遺產，將
    於清償債權，交付遺贈物後，歸屬國庫，即無人繼承之遺產
    若有賸餘，終歸國家所取得，則職司國有財產管理之有關機
    關自係最為適合擔任遺產管理之人，況上開機關就遺產管理
    之有關法律程序亦相當熟悉，是聲請人本於利害關係人身分
    聲請選任財政部國有財產局台灣南區辦事處台南分處為被繼
    承人沈鬧信之遺產管理人，於法並無不合，應予准許。
五、依非訟事件法第21條第2項、 民事訴訟法第78條，裁定如主
    文。
中　　華　　民　　國　　96　　年　　3 　　月　　30　　日
                        家事法庭  法  官  王 獻 楠
上為正本係照原本作成。
如不服本裁定，應於裁定送達後10日內向本院提出抗告狀（附具
繕本），並應繳納抗告費新台幣1000元。
中　　華　　民　　國　　96　　年　　3 　　月　　30　　日
                                  書記官  黃 心 怡
